【裁判字號】    97,台上,779
【裁判日期】    970222
【裁判案由】    違反槍砲彈藥刀械管制條例
【裁判全文】
最高法院刑事判決              九十七年度台上字第七七九號
上  訴  人  甲○○
選任辯護人 李建宏律師
上列上訴人因違反槍砲彈藥刀械管制條例案件，不服台灣高等法
院中華民國九十六年九月六日第二審更審判決（九十六年度重上
更(五)字第六一號，起訴案號：台灣板橋地方法院檢察署八十九年
度偵字第二一五五七、二一五五八、二二七０二、二三一八０號
，九十年度偵字第一二二四、一五０二、三一四一、三五七三、
四００三號），提起上訴，本院判決如下：
    主  文
原判決關於甲○○部分撤銷，發回台灣高等法院。
    理  由
本件原判決認定上訴人甲○○有原判決事實欄所載犯行，因而撤
銷第一審就上訴人部分之科刑判決，改判依想像競合犯、牽連犯
關係從一重論處上訴人共同連續未經許可，販賣手槍罪刑。固非
無見。
惟查：(一)被告之直系血親於起訴後，得向法院以書狀陳明為被告
之輔佐人，在法院陳述意見，又審判期日應通知輔佐人，此觀刑
事訴訟法第三十五條及第二百七十一條之規定甚明。本件上訴人
被訴違反槍砲彈藥刀械管制條例案件，經本院發回原法院後，曾
具狀陳明其父邱炳成為其之輔佐人，有卷附刑事聲請狀一件可稽
（見原審卷第九四、九五頁），原審並曾於準備程序通知該輔佐
人到院陳述意見。乃原法院於審判期日，竟未通知該輔佐人到庭
，即行辯論終結，定期宣判，揆諸前揭說明，自有判決不適用法
則之違誤。(二)犯罪事實應依證據認定之，有罪之判決書內並應將
認定犯罪事實所憑之證據，於理由內記載，刑事訴訟法第一百五
十四條第二項、第三百十條第一款定有明文，此項證據，自係指
實際上確係存在，就該案卷宗不難考見者，始足當之。如判決書
內所記載之證據，與原卷內容顯不相符，即其判決據以認定犯罪
之證據實際上並不存在，自屬採證違法；倘事實欄已有敘及，而
理由內未加說明，是為理由不備，均足構成撤銷之原因。又依槍
砲彈藥刀械管制條例第四條規定，本條例所稱之槍砲、彈藥，指
具有殺傷力之各式槍砲，及具有殺傷力或破壞性之各類炸彈、爆
裂物而言。本件原判決事實認定：「民國八十九年一月間，由甲
○○自柬埔寨不詳姓名年籍之人購得克拉克、掌心雷、捷克ＣＺ
廠製ＣＺ七五、ＣＺ九九、九０手槍及其他不詳型式槍枝等均屬
槍砲彈藥刀械管制條例第四條所管制之槍枝約十支，及約五百多
發之上開管制槍枝之子彈……由張淑惠（按另經第一審判決免刑
確定）持其不知情之胞弟張今一之國民身分證，委由不知情之晁
祥股份有限公司職員，偽造以張今一名義申報之進口報單私文書
一張，由該報關行不知情之職員持向財政部台北關申報自柬埔寨
進口……進口後，由乙○○（按經原審判刑，上訴本院後撤回上
訴，已確定）、蘇元德二人，夥同甲○○、張淑惠共同基於運輸
槍、彈犯意聯絡及行為分擔，在台北市○○○路、梧州街口接貨
後，共同運輸至台北縣中和市○○路○段一一四巷十弄十七號二
樓拆解起出槍、彈，由甲○○取走全部槍、彈，將之藏放於台北
縣土城市世華聯合銀行土城分行以他人名義申請承租之保險箱內
，伺機販賣圖利」云云。但該等槍、彈並未扣案鑑定，如何認定
其具有殺傷力、破壞性。原判決並未敘明上訴人走私販賣上開「
不詳型式槍枝」及「約五百多發子彈」具有「殺傷力」、「破壞
性」之理由及其所憑之證據，其採證顯然與證據法則有違，並有
判決理由不備之違背法令。此部分經本院以前多次發回意旨詳予
指明，乃原判決仍未加以究明，致瑕疵依然存在，顯屬可議。(三)
違禁物，不問屬於犯人與否沒收之，刑法第三十八條第一項第一
款第二項定有明文。而應沒收之違禁物，不以經扣押者為限，其
非因滅失而不存在者，縱未經扣押，仍應諭知沒收。從而，違禁
物如確因滅失而不存在，此項滅失之事實，仍須依證據證明之。
本件原判決竟於理由內說明：「另其餘克拉克、掌心雷及其他不
詳型式槍枝及子彈因未經扣押，且無證據證明其未滅失而現仍存
在，又為免日後徒增沒收執行之困難，亦不予宣告沒收」云云（
原判決第三一頁），並未引據其確已滅失之憑據，其所持之法律
見解殊有可議。(四)被告以外之人於偵查中向檢察官所為之陳述，
除顯有不可信之情況者外，得為證據。被告以外之人於檢察事務
官、司法警察官或司法警察調查中所為之陳述，與審判中不符時
，其先前之陳述具有較可信之特別情況，且為證明犯罪事實存否
所必要者，得為證據。刑事訴訟法第一百五十九條之一第二項、
第一百五十九條之二分別定有明文。原判決於理由就本件證據能
力部分說明：「證人蔡自強於警訊、偵訊中之供述與原審供述不
符，因其先前於警訊、偵訊中之陳述顯具有較可信之特別情況，
且為證明犯罪事實所必要，自得為證據」云云（原判決第九頁）
，與法律之明文規定不合。復未說明蔡自強警詢何以具特別可信
性、證明必要性之具體理由，併有理由不備之違法。上訴意旨執
以指摘原判決不當，非無理由，應認原判決關於上訴人部分仍有
撤銷發回更審之原因。又原判決不另諭知無罪部分，基於審判不
可分原則，併予發回。
據上論結，應依刑事訴訟法第三百九十七條、第四百零一條，判
決如主文。
中    華    民    國  九十七  年    二    月  二十二  日
                      最高法院刑事第八庭
                          審判長法官  洪  清  江
                                法官  石  木  欽
                                法官  韓  金  秀
                                法官  陳  晴  教
                                法官  張  清  埤
      本件正本證明與原本無異
                                      書  記  官
中    華    民    國  九十七  年    二    月  二十九  日
                                                      Ｋ


司法院資訊處製作；財團法人民間司法改革基金會備份。
